臺灣嘉義地方法院民事判決　96年度家訴字第54號
原　　　告　丙○○
　　　　　　戊○○
共　　　同
訴訟代理人　唐淑民律師
被　　　告　丁○○
　　　　　　甲○○
　　　　　　壬○○
　　　　　　庚○○
　　　　　　乙○○
　　　　　　子○○
　　　　　　己○○
　　　　　　辛○○
　　　　　　癸○○
上列當事人間請求分割遺產事件，本院判決如下：
     主     文
原告之訴駁回。
訴訟費用由原告連帶負擔。
    事實及理由
一、原告起訴主張：
    （一）國有林班地阿里山事業區一四一林班地二七地號土地
          上之建物為兩造所共有，應有部分如附表所示，系爭
          建物並無法令規定或契約約定不得分割之情形。
    （二）經查系爭建物為被繼承人林儀芳在世時所建，曾於民
          國八十一年一月十九日召集所有法定繼承人簽訂資產
          分配協議書，約定林儀芳應有部分百分之二十，被告
          丁○○應有持分百分之二十五，原告丙○○應有持份
          百分之十，四男林金城應有持分百分之二十五，原告
          戊○○應有持分百分之二十，因共有人林儀芳於九十
          二年十二月十一日過世，林金國於六十七年一月二十
          二日去世，林金城於八十八年八月九日去世，繼承人
          均未辦理繼承登記，故先訴請辦理繼承登記後，再辦
          理原物分割。
    （三）查系爭建物為兩造所共有，原告丁○○之應有部份為
          一百四十分之三十九，原告丙○○應有部份為七十分
          之九，被告甲○○、壬○○、庚○○之持分均為一百
          零五分之一，被告己○○、辛○○之持分均為二百八
          十分之三十九，被告戊○○之持分為三十五分之八，
          被告乙○○之持分為三十五分之一，且建物亦得為訴
          請裁判分割之標的，今因被告丁○○應有部分僅有四
          分之一，卻與兒子林志忠長期共同佔用系爭建物面積
          超過二分之一，經原告及其餘被告數人屢次協調，均
          遭其父子二人無故拒絕，原告不得已始訴請分割系爭
          建物。
    （四）按共有之不動產之共有人中有人死亡者，他共有人請
          求分割共有物時，為求訴訟經濟起見，可許原告就請
          求繼承登記及分割共有物之訴合併起訴，即以一訴請
          求該死亡共有人之繼承人辦理繼承登記，並請求該繼
          承人於辦理繼承登記後，與原告及其餘共有人分割共
          有之不動產。
二、按原告之訴，依其所訴之事實，在法律上顯無理由者，法院
    得不經言詞辯論，逕以判決駁回之，民事訴訟法第二百四十
    九條第二項定有明文。而所謂「依其所訴之事實，在法律上
    顯無理由者」，係指依原告於訴狀內記載之事實觀之，在法
    律上顯然不能獲得勝訴之判決而言。
三、按因繼承、強制執行、公用徵收或法院之判決，於登記前已
    取得不動產物權者，非經登記，不得處分其物權，民法第七
    百五十九條定有明文。而分割共有物既對於物之權利有所變
    動，即屬處分行為之一種，凡因繼承於登記前已取得不動產
    物權者，其取得雖受法律之保護，不以其未經繼承登記而否
    認其權利，但繼承人如欲分割其因繼承而取得公同共有之遺
    產，因屬於處分行為，依民法第七百五十九條規定，自非先
    經繼承登記，不得為之（最高法院六十八年度第十三次民事
    庭會議決議(二)意旨參照）。又繼承人有數人時，在分割遺產
    前，各繼承人對於遺產全部為公同共有，民法第一千一百五
    十一條定有明文。而繼承人請求分割該公同共有之遺產，性
    質上，依民法第七百五十九條規定，於未辦妥繼承登記前，
    不得為之。又不動產之繼承登記，得由任何繼承人為全體繼
    承人聲請之，除經繼承人全體同意，得申請為分別共有之登
    記外，均應申請為公同共有之登記，此觀土地法第七十三條
    第一項及土地登記規則第三十一條第一項規定即明。是繼承
    人請求他繼承人協同辦理不動產繼承登記，難認有保護之必
    要，不應准許，則其併訴請分割遺產辦理分別共有之登記及
    分割共有物，自亦無從准許（最高法院八十八年年度台上字
    第一０五三號判決意旨參照）。本件原告自承與被告均未就
    被繼承人林儀芳之遺產辦理繼承登記，而原告就繼承被繼承
    人林儀芳遺產部分之登記，自得由原告單獨辦理繼承登記，
    原告請求他繼承人協同辦理不動產繼承登記，難認有保護之
    必要，不應准許，則其併訴請分割遺產辦理分別共有之登記
    及分割共有物，自亦無從准許，揆諸前開說明，原告提起本
    訴，為無理由，應予駁回。
四、據上論結，本件原告之訴為無理由，依民事訴訟法第三百八
    十五條第一項前段、第七十八條、第八十五條第二項，判決
    如主文。
中　　華　　民　　國　　96　　年　　6 　　月　　26　　日
                  家事法庭法　官　康存真
中　　華　　民　　國　　96　　年　　6　　月　　26　　日
                            書記官　李靜華
